臺灣臺北地方法院刑事判決　　　　　　　　95年度訴字第93號
公　訴　人　臺灣臺北地方法院檢察署檢察官
被　　　告　戊○○
　　　　　　　　　　（另案於臺灣臺北監獄執行中）
選任辯護人　林上鈞律師
　　　　　　黃重鋼律師
　　　　　　王耀安律師
上列被告因違反毒品危害防制條例案件，經檢察官提起公訴（94
年度偵字第21754號、94年度偵緝字第1941號）及移送併辦（95
年度偵字第6929號），本院判決如下：
    主  文
戊○○連續販賣第二級毒品，處有期徒刑柒年捌月，扣案愷他命
貳拾玖瓶（驗餘淨重伍伍點貳貳玖貳公克）又伍包（合計驗餘淨
重拾壹點捌柒捌壹公克）、帳冊壹本均沒收，未扣案之販賣毒品
所得新臺幣貳拾柒萬肆仟捌佰參拾元沒收，如全部或一部不能沒
收時，以其財產抵償之。又行使偽造私文書，足以生損害於公眾
及他人，處有期徒刑陸月，附表應沒收之署押欄所示署押均沒收
。應執行有期徒刑捌年，扣案愷他命貳拾玖瓶（驗餘淨重伍伍點
貳貳玖貳公克）又伍包（合計驗餘淨重拾壹點捌柒捌壹公克）、
帳冊壹本及附表應沒收之署押欄所示署押均沒收，未扣案之販賣
毒品所得新臺幣貳拾柒萬肆仟捌佰參拾元沒收，如全部或一部不
能沒收時，以其財產抵償之。
    事  實
一戊○○基於意圖營利而販賣第二級毒品MDMA、第三級毒品愷他
  命（即Ｋ他命）之概括犯意，先於不詳之時間、地點，向真實
  姓名年籍不詳之成年人取得數量不詳之MDMA及愷他命後，自民
  國九十三年三月十四日起，以MDMA每顆新臺幣（下同）約二百
  五十元至三百五十元，愷他命每瓶七百元至八百元之不等價格
  ，販賣予真實姓名年籍不詳之綽號「阿國」、「阿平」、「小
  咪」、「林家如」、「小博」、「天堂鳥」等不特定之成年人
  營利，合計至少獲利二十七萬四千八百三十元。嗣於九十三年
  五月九日上午四點左右，戊○○駕駛其所有之6665-DH 號自小
  客車，搭載不知情之丁○○（所犯頂替犯行已經緩起訴處分確
  定）及乙○○，行經臺北市中山區○○○路三一○號前，為臺
  北市政府警察局中山分局（下稱中山分局）警員於該車右前方
  座位腳踏墊處查獲類似土黃色掀開式背包一個，自該背包中扣
  得第二級毒品MDMA一百二十八顆（合計淨重三二點一三五六公
  克，驗餘淨重三○點○六八三公克，業由臺灣士林地方法院於
  九十五年度易字第五八六號判決諭知沒收銷燬）、第三級毒品
  愷他命二十九瓶及五包（合計淨重六七點九○二三公克，起訴
  書誤載為四十二點二公克，驗餘淨重六七點一○七三公克）、
  非毒品之不明粉末二包（淨重十二點三八四五公克）及張戊○○所有，供販賣毒品所用之帳冊一本，始知上情。
二戊○○為警查獲後，為逃避刑責，唆使丁○○出面頂替而逃匿
  於外，經臺灣臺北地方法院檢察署檢察官發現後，屢次傳喚不
  到庭而發布通緝，其恐遭通緝之情為警察覺，竟於九十四年八
  月十九日，在臺北縣坪林鄉之友人住處，為臺北縣政府警察局
  新店分局（下稱新店分局）查獲其無故持有制式手槍一把、土
  造子彈一顆之行為（違反槍砲彈藥管制條例案件部分已經臺灣
  高等法院判決有期徒刑六年二月，併科罰金新臺幣十五萬元確
  定）時，向調查詢問之警員自稱為「張鼎昌」，冒用「張鼎昌
  」之名義應訊，先接續於九十四年八月十九日、八月二十日之
  調查筆錄首頁及末頁之「受訊問人」欄後方、搜索扣押筆錄之
  「受執行人簽名捺印」欄及「在場人」欄後方、臺北縣政府警
  察局新店分局扣押物品目錄表「所有人／持有人／保管人」欄
  下方分別偽造「張鼎昌」之簽名並按捺指印各二枚，於指認照
  片下方指認人欄後方、臺北縣政府警察局新店分局通知書「被
  通知人簽名捺印」欄後方、權利告知書「被告知人」欄後方偽
  造「張鼎昌」之簽名並按捺指印各一枚，於「張鼎昌」名義之
  指紋卡內按捺十指正面與側面指印共二十二枚及掌印二枚，於
  刑事委任狀二處「委任人」欄後方分別偽造「張鼎昌」之簽名
  二枚並按捺指印一枚，表示委任黃重鋼律師及林上鈞律師為辯
  護人之意而偽造刑事委任狀後，持以交付該局警員收執存卷而
  行使之，繼而於同年八月二十日檢察官訊問時承前偽造署押之
  犯意，冒用張鼎昌之名義應訊，並於訊問筆錄末頁「受訊問人
  」欄後方偽造「張鼎昌」之簽名，均足以生損害於張鼎昌及刑
  事偵查機關偵查對象之正確性。嗣於本院九十四年度訴字第一
  三九七號戊○○被訴違反槍砲彈藥管制條例案件審理時，經張
  鼎昌本人到庭否認曾於前述文件上簽名及前往應訊之事實，由
  本院將戊○○按捺於口卡中之指紋送內政部刑事警察局比對鑑
  定後，發現該等指紋與戊○○之指紋相符，始知上情。
三案經臺北縣政府警察局中山分局報請臺灣臺北地方法院檢察署
  檢察官偵查及自動偵查起訴及移送併案審理。
    理  由
一證據能力之認定
(一)搜索所得證物有證據能力
(1)對於被告或犯罪嫌疑人之身體、物件、電磁紀錄及住宅或其他
  處所，必要時得搜索之。搜索，應用搜索票，經受搜索人出於
  自願性同意者，得不使用搜索票。刑事訴訟法第一百二十二條
  第一項、第一百二十八條第一項分別定有明文。本件被告否認
  同意證人甲○○等警員對其駕駛之前述自用小客車執行搜索，
  稱是證人甲○○的同事從車上把東西拿到駕駛座左側地上拍照
  等語。依被告為警查獲時在場之證人乙○○於本院審理時結證
  稱：「我們是在MOS 舞廳的某一側慢慢滑行時被警察臨檢，當
  時一臺警車開過來，二個以上的警察過來攔停，問我們在幹嘛
  ，強迫我們三人接受臨檢，一開始警察是站在駕駛座外面跟被
  告講話，問我們在幹嘛，我跟丁○○坐在車內都沒動，之後警
  察叫我們趴下，我跟丁○○頭就靠在膝蓋上，警察很兇，叫我
  們下車，被告問警察叫我們下車要幹嘛，跟警察有口角。被告
  下車後趴在駕駛座外的地上，警察進入車內稍微搜一下我們口
  袋，叫我們下車，我們二人下車後都站在前方乘客座外面，手
  扶著車子被搜身，警察從駕駛座進入車內在翻東西，翻一翻就
  找到了包包及霹靂包。我只記得警察沒有問我是否同意搜索，
  有無問丁○○我不記得了，因為這是二年前的事情。」（本院
  九十五年九月二十七日審判筆錄）等語，及被告為警查獲時在
  場之證人丁○○於本院審理時結證稱：「當天我們要去被告家
  修電腦，當時在等紅燈，車子算是停住，警察剛好要往我們這
  個方向走，就過來叫被告把車窗搖下來，被告把車窗搖下來，
  一直跟警察講話。警察一開始沒有檢查前方乘客座下的包包，
  後來把我們三人全部都叫下車，在後車廂那邊檢查證件，別的
  員警在車上發現那個包包後，拿出來打開，把裡面的東西拿出
  來放在地上，印象中看到搖頭丸、Ｋ他命，什麼樣的包裝我不
  是很清楚，我沒很確切的去看。當時員警有問我們三人東西是
  什麼人的，我們三個人都說不是自己的。」（本院九十五年九
  月六日審判筆錄）等語觀之，證人甲○○等警員執行本件搜索
  前並未得被告之同意，亦未使被告簽寫自願搜索同意書，即擅
  自從被告之車內取出包包，並自該包包內查獲扣案物品，此外
  ，亦無證據顯示本案有何其他法定得以未持搜索票卻可加以搜
  索之情狀，故證人甲○○等警員於未經被告同意，且未持搜索
  票之情形下，逕行搜索被告所駕前述自用小客車之舉，與法有
  違。
(2)刑事訴訟法第一百五十八條之四規定：「除法律另有規定外，
  實施刑事訴訟程序之公務員因違背法定程序取得之證據，其有
  無證據能力之認定，應審酌人權保障及公共利益之均衡維護。
  」，對於違法搜索所取得之證據，為兼顧程序正義及發現實體
  真實，應由法院於個案審理中，就個人基本人權之保障及社會
  安全之維護，依比例原則及法益權衡原則，予以客觀之判斷，
  亦即應就(一)違背法定程序之情節。(二)違背法定程度時之主觀意
  圖。(三)侵害犯罪嫌疑人或被告權益之種類及輕重（即程序之違
  反是否有緊急或不得已之情形）。(四)犯罪所生之危險或實害。
  (五)禁止使用證據對於預防將來違法取得證據之效果。(六)偵審人
  員如依法定程序，有無發現該證據之必然性。(七)證據取得之違
  法對被告訴訟上防禦不利益之程度等情狀予以審酌，以決定應
  否賦予證據能力，最高法院著有九十三年度臺上字第六四四號
  著有判決可資參照。本件證人甲○○等警員於未獲得被告之同
  意，且未持有搜索票之情形下，逕行搜索被告所駕駛之自用小
  客車，顯已侵犯被告之隱私權，然審酌警員因而查獲被告持有
  第二級毒品MDMA及第三級毒品愷他命合計近一百公克，數量甚
  鉅，如經流入市面，影響社會治安及國人健康之情節甚大，權
  衡被告隱私權之保障，與被告非法持有大量毒品對國民健康、
  社會治安、公共利益之危害程度，應以公共利益為重，故本件
  搜索所得之證物有證據能力。
(二)被告以外之人於審判外之言詞或書面陳述，除法律有規定者外
  ，不得作為證據，刑事訴訟法第一百五十九條第一項固有明文
  ；惟被告以外之人於審判外之陳述，雖不符同法第一百五十九
  條之一至之四規定，而經當事人於審判程序同意作為證據，法
  院審酌該言詞陳述或書面陳述作成時之情況，認為適當者，亦
  得為證據。又當事人、代理人或辯護人於法院調查證據時，知
  有第一百五十九條第一項不得為證據之情形，而未於言詞辯論
  終結前聲明異議者，視為有前項之同意，同法第一百五十九條
  之五亦定有明文。本件辯護人對於本案相關證人於偵查中之證
  述暨其他相關具傳聞性質之證據資料之證據能力，雖於準備程
  序中表示欲具狀補陳，惟迄於言詞辯論終結前均未提出，於本
  院言詞辯論終結前均未聲明異議，公訴人則均不爭執。本院審
  酌本案證人之陳述及證據資料作成時之情況，核無違法取證或
  其他瑕疵，認為以之作為證據為適當，前述證人於審判外之陳
  述及相關證據資料，自得做為證據。
二認定事實所憑之證據及理由
(一)販賣毒品部分：被告否認有事實欄一所載犯行，辯稱：扣案毒
  品非其所有，而帳冊雖為其所有，但帳冊內之記載乃其販售衣
  褲之流水帳，及和朋友一起玩時代墊購買搖頭丸、Ｋ他命之費
  用，所以用衣服代表搖頭丸，褲子代表Ｋ他命記帳，而非販賣
  毒品之紀錄，其無販賣毒品之行為云云。本院認為：
(1)扣案紅色藥丸十顆、綠色藥丸十四顆、黃色藥丸一百零四顆（
  合計驗餘淨重三○點○六八三公克）均含第二級毒品MDMA，粉
  末二十九瓶（驗餘淨重五五點二二九二公克），微黃色粉末三
  包及白色粉末二包（合計驗餘淨重十一點八七八一公克）均含
  第三級毒品愷他命等情，有國防部憲兵司令部刑事鑑識中心九
  十三年六月十日（93）安鑑字第07098 號鑑驗通知書可證，而
  6665-DH 號自小客車及扣案帳冊一本均屬被告所有之事實，除
　據被告坦承外，並有車號查詢汽車車籍表一份（九十三年度偵
  字第八三八○號卷第七十六頁）可證。
(2)扣案毒品為被告所有
證人丁○○雖於警員詢問時及九十三年五月九日檢察官訊問時
  供承扣案之毒品及帳冊為其所有，惟之後於檢察官訊問時改稱
  係被告所有，於本院審理時證稱：「我的警詢筆錄內容不實在
  ，因為當時決定要幫被告頂替，警察跟我說只是持有的小案子
  ，所以我才承認。一開始我也是不肯，後來警察說你們三個人
  趕快一個人出來承認，不然三個人都一起移送，就把我們帶到
  地下室去，那時候只有我們三個人在一起，戊○○叫我幫他承
  認，我一開始不肯，戊○○說他有前科，而我沒有，請我幫他
  承認，他說持有只是小罪而已，頂多判罰金，我還是不肯，警
  察就下來了，我有親自問警察，警察說是持有而已，在作筆錄
  時剛好有看到那本帳冊，因為隔天是母親節，我想要趕快回家
  ，警察問我說有沒有，我沒想那麼多，就說有，才會變成承認
  販賣。因為法院要收押我時，說我是販賣，那時已經後悔，要
  講話時，法官已經不聽了，進去土城看守所時我又大概想了一
  下，裡面的人有跟我說，這樣就是販賣，我自己也有翻書，以
  我的情形怎麼看都不是持有，就決定說出事實。後來因為我已
  經翻口供，被告有來看守所看我一次，他說要我擔毒品的部分
  ，他會自己承認帳冊是他的，其他的沒講許多，當時是用說的
  ，很含糊，但我聽得懂意思是藥我繼續承認，帳冊他會承認。
  」（本院九十五年九月六日審判筆錄）等語。
證人即查獲警員甲○○於本院審理結證稱：「扣案毒品是在一
  個三十見方，類似土黃色的包包內查獲的，放在右前座放腳的
  位置靠近內側，包包蓋子翻起，裡面一格一格的，毒品放在裡
  面最大的格子裡，帳冊也是在同一個包包裡查到的，跟毒品放
  在同一格，包包當時沒扣。丁○○那張自願搜索同意書是丁○○自己寫的，我只有簽名，上面寫的黑色小背包內沒有裝任何
  涉嫌毒品犯罪的物品，跟我剛才所說查獲毒品的土黃色包包不
  同一個。」（本院九十五年九月六日審判筆錄）等語。證人乙○○於本院審理時結證稱：警察扣到二個包包，一個是霹靂包
  ，一個是暗色系的側背包（本院九十五年九月二十七日審判筆
  錄第七頁），於檢察官訊問時於結證稱：丁○○沒有背包包的
  習慣，他都是背霹靂包（九十三年度偵字第八三八○號卷第八
  十六頁）等語。由證人甲○○與乙○○之證言，及丁○○簽寫
  之自願搜索同意書（九十三年度偵字第八三八○號卷第十四頁
  ）中同意搜索物件欄下，乃記載「黑色小背包」等情可知，警
  員於九十三年五月九日在被告車內查獲二個背包，一為黑色小
  型霹靂包，一為類似土黃色掀開式背包，且該類似土黃色掀開
  式背包置於前方乘客座下腳踏墊處。其次，本件警員執行搜索
  時既有前述違法情節，證人丁○○自無於警員執行搜索前簽寫
  該自願搜索同意書之可能，應係於警局始簽寫該文件，則依證
  人丁○○於警詢時已坦承扣案帳冊與毒品均為自己所有，並自
  稱有販賣毒品犯行之客觀情狀觀之，其於警員要求簽署自願搜
  索同意書等相關文件時，對於所簽寫之文件內容及效果如何應
  已無防備，倘裝有扣案毒品之土黃色包包確為其所有，衡情當
  時應會將該類似土黃色掀開式背包一併載入，不致僅填寫「黑
  色小背包」，足證該黑色小型霹靂包為證人丁○○所有，並攜
  帶外出，參以證人乙○○所稱證人丁○○並無帶包包之習慣之
  情，該裝有扣案毒品及帳冊之類似土黃色掀開式背包是否為證
  人丁○○所有，尚非無疑。
證人甲○○於本院審理時證稱：「當時戊○○三人都在車內，
  我在戊○○駕駛座旁邊詢問他基本資料，請他們三人出示證件
  ，我從車窗外發現右前座腳踏墊那有個包包，我詢問戊○○包
  包誰的，裡面有什麼東西，戊○○說沒有，他的意思是說裡面
  沒有什麼東西，在我支援的同事還沒到之前，我有要求戊○○
  把包包拿出來給看，他跟我說裡面沒什麼東西，一直講我們沒
  有權利臨檢之類的話，言語上的反抗很嚴重，支援的警察就到
  了，這段期間，丁○○坐在車子裡，請他出示證件，他就出示
  ，在丁○○還坐在車上時，我有同時問戊○○及丁○○包包是
  誰的，當時丁○○都沒說話。」（本院九十五年九月六日審判
  筆錄）等語。由證人甲○○前述證言，及證人乙○○、丁○○
  前述關於搜索過程之證言可知，被告於證人甲○○詢問該包包
  為何人所有，內有何物時，積極否認該包包內有可疑物品，抗
  拒盤查，反觀證人丁○○與乙○○則端坐於車內，並無情緒激
  動、緊張等異常反應，顯見當時僅有被告知悉該類似土黃色掀
  開式背包內存有可能為警查扣之不法物品。
證人乙○○於檢察官訊問時證稱：「我在大直派出所時，有聽
  到被告跟丁○○在談論，如果被告出來可能會比較嚴重一點，
  所以被告臉色蠻難看的，我沒辦法肯定說東西是誰的，但有聽
  到被告與丁○○交談內容提到帳冊不是丁○○的，且被告對丁○○說拜託。丁○○一開始不是很願意承擔，但警員有誘導說
  『你們趕快講一講，只是持有，很快就可以回去了』，丁○○
  後來就都說『對』。」（九十三年度偵字第八三八○號卷第八
  十六頁、第八十七頁），於本院審理時結證稱：「被帶到派出
  所地下室時，警察不讓我們講話，怕我們串供，但我們三人坐
  在一起有交談，斷斷續續的，因為警察下來我們就不敢講話。
  我們在派出所時要移送到分局時，我有看到被告給丁○○千元
  大鈔，因為進去多少要用到錢買些日用品，被告拿錢給丁○○
  之前跟丁○○講了些什麼話我不知道，我想一定是他們二人中
  的一個，我不想聽，如我之前講的，我只聽到拜託二字。」等
  語（本院九十五年九月二十七日審判筆錄）。依證人乙○○前
  述證言可知，被告於中山分局大直派出所（下稱大直派出所）
  等候接受警員詢問時，確有央求證人丁○○代為承認扣案毒品
  為自己所有之行為。
綜合以上所述，證人甲○○於九十三年五月九日凌晨，
  於臺北市○○○路三一○號路旁，就置於被告車內前方乘客座
  下腳踏墊處之類似土黃色掀開式背包內有何物等事項詢問時，
  僅被告知悉存有可能為警查扣之不法物品，被告並於大直派出
  所等候接受詢問時央求證人丁○○代為承認扣案毒品為其所有
  ，且於警員詢問時陳稱置於其所有之汽車前方乘客座下腳踏墊
  之類似土黃色掀開式背包，及自該背包內扣得之毒品與帳冊均
  為證人丁○○所有，證人丁○○於警員詢問時亦迎合被告之說
  辭，供承前述物品其所有，而遭本院羈押於臺灣臺北監獄土城
  看守所（下稱看守所）。嗣證人丁○○於九十三年五月二十四
  日檢察官提訊時改稱自己係為被告頂替，檢察官乃多次傳喚被
  告到庭釐清，惟被告因均未到庭而遭通緝，並於此段期間以「
  楊玉泉」名義前往看守所探視證人丁○○（經被告於本院九十
  五年九月二十七日審理時供承）後，始於遭緝獲後向檢察官供
  稱扣案帳冊為自己所有。由前述過程與證人丁○○關於被告央
  求其頂替之證言完全一致，且扣案帳冊既為被告所有，其卻於
  警員詢問時否認此項事實，而由證人丁○○於警員詢問時謊稱
  為自己所有，及被告事後更怯於以真實姓名探視證人丁○○等
  情，足認證人丁○○確有頂替被告承認扣案物品為其所有之事
  實，其證言應可採信。
證人丁○○於本院審理時證稱：「九十三年五月九日凌晨，我
  跟被告約好要去吃飯，被告說他家電腦壞了，要乙○○去幫他
  修，因為乙○○的電腦很強，我想多學一點，就跟著一起去，
  我跟被告約在承德路跟寧夏路中間那條路見面，被告開車來載
  我時，車上只有被告一個人，我上車後坐在副駕駛，當時副駕
  駛座位上放一個與法庭電腦螢幕差不多大的包包，因為我要坐
  ，所以把包包拿到副駕駛前面放腳的位置，沒有打開包包來看
  ，也沒有問被告包包裡面放了什麼，當天我自己帶的包包像打
  網球那種霹靂包，約一個手掌大小，凌晨四點在樂群三路被警
  察臨檢。」（本院九十五年九月六日審判筆錄）等語，被告於
  檢察官訊問時亦坦承當天乃其首先進入車內（九十四年度偵緝
  字第一九四一號卷第二頁），則證人丁○○上車時既已見前方
  乘客座椅上有一類似土黃色掀開式背包，顯示被告於前往搭載
  證人丁○○前即已持有該包包，參以被告要求證人丁○○頂替
  持有扣案毒品之行為，並參酌前述論述，可證該類似土黃色掀
  開式背包及其內毒品、帳冊均為被告所有。
(3)扣案帳冊所載乃販賣毒品之紀錄
證人丙○○於本院審理時結證稱：「我在九十二年秋天快冬天
  近年底時，曾與被告經營服飾販售生意，剛拿到貨時是賣給自
  己的朋友，後來賣得不錯，我就跟被告一起到衣蝶百貨旁擺地
  攤，但各賣各的，只是都跟游正光、游正貴進貨而已。衣服及
  褲子數量的計算單位是以件來計算，若要買五十件就說要買五
  十件，不會用別的單位來代替，褲子也是一樣。」（本院九十
  六年一月十七日審判筆錄）等語。
由扣案帳冊內容顯示，被告計算「褲子」之單位，或以「件」
  代表，例如於九十三年一月二十九日該週記事欄記載「小其2
  件褲子＝800 」，或以「支」代表，例如於同頁記載「小卷13
  支褲子」；而計算一粒眠之單位，或以「件」代表，例如於九
  十三年四月五日該週記事欄記載「阿國50件一粒眠差2000元」
  、「阿信2 件眠已還」（「已還」用紅筆記載）、「可樂30件
  一粒＝1450」，或以「顆」代表，例如於同頁記載「大宏10顆
  一粒眠300 元已還」（「已還」用紅筆記載），計算Ｋ他命之
  單位，或以「支」代表，例如於同頁記載「小朋友差500 元5
  支K ˇ」（「ˇ」用紅筆記載），或以「瓶」代表，例如於同
  頁記載「小咪4 瓶K ，3 件＝4300打拆4120＋3 件＝6220─已
  還ˇ」（「ˇ」用紅筆記載）。依被告記載之方式觀之，其混
  和使用「件」、「支」、「顆」、「瓶」為計算衣服、褲子、
  Ｋ他命、一粒眠（此部分不另構成販賣第四級毒品，詳後述）
  之單位，根本無從分辨何者為實際之衣褲，何者為Ｋ他命與
  MDMA之代稱，被告倘欲將販售衣褲之交易紀錄記載於扣案帳冊
  內，自無使用此種客觀上已生混淆之記帳方式之可能，況證人
  丙○○與被告同時間從事販售衣褲行業，甚至與被告同向游正
  光、游正貴進貨，卻無使用「支」代表褲子之習慣，被告於帳
  冊內記載之「衣服」實均指MDMA，「褲子」實均指Ｋ他命無疑
  。
依被告於九十三年四月五日該週記事欄所為「劉志偉尚差45支
  的錢＝2500」、「簡子君差3 件褲子2250＋之前差1 ＝2950ˇ
  」（「ˇ」用紅筆記載）、「奧雄2500元＋1 件褲＝3250已付
  250 ＝3000已還」（「已還」用紅筆記載）等類似記載觀之，
  所列顯為他人向其拿取何種毒品、清償與否及清償金額、積欠
  金額等項目之紀錄，而依其中同頁「小咪4 瓶K ，3 件＝4300
  打拆4120＋3 件＝6220─已還ˇ」之記載，更可看出被告於真
  實姓名年籍不詳綽號「小咪」之成年人向其拿取售價四千三百
  元之毒品，僅以四千一百二十元計算其應給付之款項，給予優
  惠（其上「打拆」記載應為「打折」之誤寫），參以記載之次
  數極多，甚至有數量高達一○八○顆之一粒眠，七百七十個單
  位，價格高達十萬元之Ｋ他命或MDMA，實無為友人代墊之可能
  等情，扣案帳冊所載顯屬販賣紀錄。
(4)扣案毒品既為被告所有，帳冊所載又為販賣Ｋ他命及MDMA之紀
  錄，被告確有販賣Ｋ他命及MDMA之行為。依被告於九十三年四
  月十九日該週記事欄第一行記載「3 月14日」，下方並臚列「
  阿國」、「阿平」、「小咪」、「林家如」、「小博」、「天
  堂鳥」等真實姓名年籍不詳成年人向其購買Ｋ他命或MDMA之明
  細，勘以認定被告至少自九十三年三月十四日起即有販賣第二
  級及第三級毒品之行為。又依被告於九十三年四月五日該週記
  事欄「許家偉3 件衣服＝900 」，於九十三年四月十二日該週
  記事欄記載「阿貓7件衣服＝2450」、「多多40件衣服＝10000
  元ps差5000元」及其他類似記載之金額及數量換算，被告販賣
  MDMA之價格每顆約二百五十元至三百五十元，而依被告於九十
  三年一月二十九日該週記事欄「簡子君差3 件褲子2250＋之前
  差1 ＝2950」、九十三年四月二十六日該週記事欄「奧雄5 件
  褲子＝400 」及其他類似記載金額及數量換算，被告販賣Ｋ他
  命之價格每瓶約七百元至八百元。另將帳冊內可判斷係販賣Ｋ
  他命及MDMA且可計算交易金額之交易加總計算，被告至少獲利
  二十七萬四千八百三十元。
(5)綜合以上說明，本件證據明確，已可認定被告有事實欄一所載
  販賣MDMA及Ｋ他命之犯行，應依法論科。至被告有無從事販賣
  衣褲之事實部份，已經證人丙○○到庭證稱甚詳，惟仍無礙被
  告販賣第二級毒品Ｋ他命及第三級毒品MDMA罪名之成立，自無
  再傳喚證人裴震寰到庭之必要，附此說明。
(二)偽造文書部分：事實欄二所載之事實除經被告於本院審理時自
  白外，並有新店分局九十四年八月十九日、八月二十日之調查
  筆錄、刑事委任狀、指認照片、新店分局通知書、權利告知書
  、搜索扣押筆錄、扣押物品目錄表、張鼎昌名義之指紋卡、臺
  灣臺北地方法院檢察署九十四年八月二十日訊問筆錄（九十五
  年度偵字第一五六三五號卷）等足參，及內政部警政署刑事警
  察局九十五年一月二日刑紋字第0940194163號鑑驗書（本院九
  十四年度訴字第一三九七號卷第二十頁），鑑定結果認張鼎昌
  名義之指紋卡中之指紋，與張鼎昌於本院審理九十四年度訴字
  第一三九七號被告被訴違反槍砲彈藥管制條例案件時命張鼎昌
  當庭按捺之指紋不符，但與被告之左拇指指紋相符等可證，且
  與證人即遭冒名之張鼎昌於本院審理前述案件時到庭陳述相符
  ，此部份事證明確，被告事實欄二之犯行已足以認定，應依法
  論科。
三論罪科刑之依據
(一)被告行為後，刑法已於九十四年二月二日修正公布，並於九十
  五年七月一日施行，修正後第二條第一項規定：「行為後法律
  有變更者，適用行為時之法律。但行為後之法律有利於行為人
  者，適用最有利於行為人之法律。」此項修正乃為符合刑法第
  一條罪刑法定主義之要求，貫徹法律禁止溯及既往原則，屬規
  範行為後法律變更所生新舊法律比較適用之準據法，應逕適用
  修正後刑法第二條決定新舊法之適用，先予敘明。又比較時應
  就罪刑有關之共犯、未遂犯、想像競合犯、牽連犯、連續犯、
  結合犯，以及累犯加重、自首減輕暨其他法定加減（如身分加
  減）與加減例等一切規定，綜其全部罪刑之結果而為比較，有
  最高法院九十五年第八次刑事庭會議決議可參。
(1)連續犯：刑法修正後，刪除第五十六條連續犯之規定，此刪除
  雖非犯罪構成要件之變更，但顯已影響行為人刑罰之法律效果
  ，自屬法律有變更，經比較新、舊法結果，舊法第五十六條連
  續犯之規定乃將被告連續之數行為以一罪論，較有利被告。
(2)想像競合：修正後刑法第五十五條關於想像競合犯之規定，增
  列「不得科以較輕罪名所定最輕本刑以下之刑」，惟此僅係法
  理之明文化，非屬法律之變更，無新、舊法比較之問題。
(3)數罪併罰：修正前刑法第五十一條第五款規定，數罪併罰，分
  別宣告多數有期徒刑者，於各刑中之最長期以上，各刑合併之
  刑期以下，定其刑期。但不得逾二十年。修正後刑法同條款則
  將定應執行刑之上限提高為三十年，以舊法較有利被告。
(4)綜合上述各條文修正前後之比較，以九十五年七月一日修正施
  行前之法律較有利於被告，自應適用修正前刑法之相關規定論
  處。
(二)司法警察或司法警察官於詢問犯罪嫌疑人時所製作之詢問筆錄
  ，係記載對於犯罪嫌疑人之詢問及其陳述，其內容當然含有受
  詢問人之意思表示，因該筆錄為公務員職務上所製作之文書，
  故為公文書之一種。受詢問人雖亦在筆錄之末簽名、蓋章或按
  指印，以擔保該筆錄之憑信性，但不能因此即認為該筆錄係受
  詢問人所製作，而變更其公文書之性質；又依刑事訴訟法第九
  十五條規定：「訊問被告應先告知左列事項︰一犯罪嫌疑及所
  犯所有罪名。罪名經告知後，認為應變更者，應再告知，二得
  保持緘默，無須違背自己之意思而為陳述，三、得選任辯護人
  ，四、得請求調查有利之證據。」，同法第一百條之三第一項
  第一款規定：「司法警察官或司法警察詢問犯罪嫌疑人，不得
  於夜間行之，但有左列情形之一者，不在此限：一、經受詢問
  人明示同意者。」，此係執行刑事訴訟法之公務員於訊問被告
  前依法應告知之權利事項，使被告知曉其法律上的權利，以保
  障其在法律上應有之利益，此項告知乃執行逮捕、拘提職務之
  公務員之法律上義務，被告於筆錄上簽名或於警察所交付之權
  利告知書上簽名，雖可顯示被告已受權利告知之事實，惟該權
  利告知書僅為警察用以證明自己已踐行權利告知之義務，而非
  被告以該文書主張自己已受告知之事實；又逕行逮捕或拘提通
　知書為警察為證明自己於逮捕被告時已告知被告係依刑事訴訟
  法第八十七條、第八十八條規定予以逮捕或拘提之文件，非被
  告以該文書主張自己已被逮捕之事實，前述文書均為警員職務
  上所製作之公文書，非被告所製作之私文書，故被告於前述文
  書上冒用他人名義簽名之偽造行為，僅構成偽造署押罪，而非
  偽造私文書（最高法院九十一年度臺非字第二九四號判決意旨
  參照）。另搜索扣押筆錄、調查筆錄、訊問筆錄、扣押物品目
  錄表均為司法警察機關及偵查機關本於偵查犯罪職務所製成之
  公文書，非私文書。至被告於指認照片下方冒用他人名義冒用
  他人名義簽名之行為，僅為配合刑事偵查而為指證，並非據此
  有何主張，既非私文書，亦非公文書，僅為警員用以佐證筆錄
  真實性之書證而已。據此，本件被告在附表所示文書內偽造「
  張鼎昌」之簽名並捺印之行為，除刑事委任狀（編號三）乃被
  告偽造署押，表示委任黃重鋼律師及林上鈞律師為辯護人之意
  ，而構成偽造私文書之行為外，其於其他文書上偽造「張鼎昌
  」之署押僅為單純偽造署押行為。
(三)核被告所為，犯毒品危害防制條例第四條第二項販賣第二級毒
  品罪、第三項販賣第三級毒品，刑法第二百十六條、第二百十
  條行使偽造私文書等罪。其持有第二級毒品MDMA、第三級毒品
  愷他命之低度行為，均應為販賣之高度行為吸收，不另論罪。
  其先後多次販賣第二級毒品犯行間，先後多次販賣第三級毒品
  犯行間，時間緊接，方式相同，觸犯構成要件相同之罪名，顯
  係基於概括犯意反覆為之，均為連續犯，應各以一罪論，且除
  法定本刑無期徒刑部分依法不得加重（刑法第六十五條第一項
  ）外，均依法加重其刑。被告所犯販賣第二級毒品罪及販賣第
  三級毒品二罪，係一行為同時觸犯之，為想像競合犯，應依修
  正前刑法第五十五條規定，從一較重之販賣第二級毒品罪處斷
  。又被告先後於附表所示文書內偽造「張鼎昌」署押之行為，
  乃基於一犯意、利用同一犯罪機會接續多次行為，行為並無時
  間間斷，事實上有不可分離之密接關係，侵害單一法益，為接
  續犯，屬單純一罪。前述偽造署押為偽造私文書之階段行為，
  為偽造私文書罪吸收，偽造私文書之低度行為為行使之高度行
  為吸收，均不另論罪。被告所為連續販賣第二級毒品與行使偽
  造私文書犯行之犯意各別，罪名不同，行為有異，應分論併罰
  之。
(四)本院審酌被告販賣MDMA、愷他命，嚴重危害國民身心健康，且
  於不僅於偵查及審理中均否認犯行，未見悔意，甚至利用丁○○之思慮不周，唆使其頂替自己應訊認罪，惡性重大等一切情
  狀，分別量處如主文所示之刑，並定應執行之刑。扣案愷他命
  二十九瓶（驗餘淨重五五點二二九二公克），又五包（合計
  驗餘淨重十一點八七八一公克）與帳冊一本均為供被告販賣毒
  品所用之工具，依毒品危害防制條例第十九條第一項沒收之。
  未扣案之販賣毒品所得二十七萬四千八百三十元，亦依同條項
  沒收之，如全部或一部不能沒收時，以其財產抵償之。至扣案
  MDMA（合計驗餘淨重三○點○六八三公克）已由臺灣士林地方
  法院於九十五年度易字第五八六號判決（被告犯連續施用第二
  級毒品罪）中諭知沒收並銷燬，故不重覆諭知；6665-DH號自
  小客車雖為被告所有，惟卷內並無其他證據足以證明該車與被
  告前述販毒行為有關，自不得為沒收之諭知，附此敘明。又附
  表編號三之刑事委任狀因被告提出於新店分局警員之行使行為
  ，而由負責整卷之警員併入該案偵查卷宗內，已非屬被告所有
  ，自不得為沒收之諭知，惟其上「張鼎昌」簽名二枚及指印一
  枚，及附表署押欄所載之署押，不問屬於被告所有與否，均應
  依刑法第二百十九條之規定沒收之。
四公訴意旨另以被告涉犯毒品危害防制條例第四條第四項販賣第
  四級毒品罪。然而，犯罪事實應依證據認定之，無證據不得認
  定其犯罪事實，刑事訴訟法第一百五十四條定有明文。本件被
  告雖於帳冊中載有「一粒眠」之販賣紀錄，但扣案物品中，除
  前述紅色藥丸十顆、綠色藥丸十四顆、黃色藥丸一百零四顆經
  國防部憲兵司令部刑事鑑識中心鑑定均含第二級毒品MDMA，粉
  末二十九瓶、微黃色粉末三包及白色粉末二包經該中心驗定均
  含第三級毒品愷他命外，其餘粉末二包（合計淨重十二點三八
  四五公克）經鑑定結果，認無MDMA、MDA 或愷他命成分，非屬
  第二級、第三級、第四級毒品等事實，有該部前述鑑驗通知書
  可憑，則被告所販賣之「一粒眠」究竟是否確屬第四級毒品即
  無法認定，自不得遽認被告涉有販賣第四級毒品之罪。惟起訴
  意旨既認此部份行為與其餘經本院論罪科刑之事實有想像競合
  之裁判上一罪關係，因此不另為無罪之諭知。
五適用之法條：刑事訴訟法第二百九十九條第一項前段，毒品危
  害防制條例第四條第二項、第三項、第十九條第一項，刑法第
  二條第一項前段、第十一條、第二百十六條、第二百十條、第
  二百十九條，修正前刑法第五十六條、第五十五條前段、第五
  十一條第五款。
本案經檢察官熊南彰到庭執行職務
中　　華　　民　　國　　96　　年　　1 　　月　　31　　日
　　　　　　　　　刑事第十五庭  審判長法　官  廖紋妤
　                                    法  官  楊台清
                                      法  官  邱蓮華
上正本證明與原本無異。
如不服本判決，應於判決送達後10日內向本院提出上訴狀 (應抄
附繕本)。
                                      書記官  王黎輝
中　　華　　民　　國　　96　　年     2　　月　 　7　　日
附表
┌──┬───────┬──────┬──────────────┐
│編號│　文件名稱    │偽造時間    │   應沒收之署押             │
├──┼───────┼──────┼──────────────┤
│ 01 │調查筆錄      │94年8 月19日│筆錄首頁及末頁「受訊問人」欄│
│    │              │            │後方偽造之「張鼎昌」簽名及指│
│    │              │            │印各二枚。                  │
├──┼───────┼──────┼──────────────┤
│ 02 │調查筆錄      │94年8 月20日│筆錄首頁及末頁「受訊問人」欄│
│    │              │            │後方偽造之「張鼎昌」簽名及指│
│    │              │            │印各二枚。                  │
├──┼───────┼──────┼──────────────┤
│ 03 │刑事委任狀　  │94年8 月19日│委任狀內二處「委任人」欄後方│
│    │              │            │偽造之「張鼎昌」簽名二枚及指│
│    │              │            │印一枚。                    │
├──┼───────┼──────┼──────────────┤
│ 04 │指認照片      │94年8 月19日│指認人欄後方偽造之「張鼎昌」│
│    │              │            │簽名及指印各一枚。          │
├──┼───────┼──────┼──────────────┤
│ 05 │臺北縣政府警察│94年8 月19日│「被通知人簽名捺印」欄後方偽│
│    │局新店分局通知│            │造「張鼎昌」之簽名及指印各一│
│    │書            │            │枚                          │
├──┼───────┼──────┼──────────────┤
│ 06 │權利告知書    │94年8 月19日│「被告知人」欄後方偽造之「張│
│    │              │            │鼎昌」簽名及指印各一枚。    │
├──┼───────┼──────┼──────────────┤
│ 07 │搜索扣押筆錄  │94年8 月19日│「受執行人簽名捺印」欄及「在│
│    │              │            │場人」欄後方偽造之「張鼎昌」│
│    │              │            │簽名及指印各二枚。          │
├──┼───────┼──────┼──────────────┤
│ 08 │扣押物品目錄表│94年8 月19日│「所有人／持有人／保管人」欄│
│    │              │            │下方偽造「張鼎昌」之簽名並按│
│    │              │            │捺指印各二枚。              │
├──┼───────┼──────┼──────────────┤
│ 09 │張鼎昌名義之指│94年8 月19日│各欄十指正面、側面指印共二十│
│    │紋卡          │            │二枚，掌印二枚              │
├──┼───────┼──────┼──────────────┤
│ 10 │訊問筆錄      │94年8 月20日│筆錄末頁「受訊問人」欄後方偽│
│    │              │            │造「張鼎昌」之簽名。        │
└──┴───────┴──────┴──────────────┘
附錄論罪科刑法條
刑法第210條
偽造、變造私文書，足以生損害於公眾或他人者，處五年以下有
期徒刑。
刑法第216條
行使第二百十條至第二百十五條之文書者，依偽造、變造文書或
登載不實事項或使登載不實事項之規定處斷。
中華民國刑法第219條
偽造之印章、印文或署押，不問屬於犯人與否，沒收之。
毒品危害防制條例第4條第2項
製造、運輸、販賣第二級毒品者，處無期徒刑或七年以上有期徒
刑，得併科新臺幣七百萬元以下罰金。
毒品危害防制條例第4條第2項
製造、運輸、販賣第三級毒品者，處五年以上有期徒刑，得併科
新臺幣五百萬元以下罰金。
